【裁判字號】    98,消債更,383
【裁判日期】    980825
【裁判案由】    更生事件
【裁判全文】
臺灣板橋地方法院民事裁定           98年度消債更字第383號
聲  請  人  甲○○
                        108.
上列當事人聲請消費者債務清理事件，本院裁定如下：
    主  文
聲請人甲○○自中華民國九十八年八月二十五日下午五時起開始
更生程序。
本件得由司法事務官進行更生程序。
    理  由
一、按法院開始更生程序之裁定，應載明其年、月、日、時，並
    即時發生效力；又法院裁定開始更生或清算程序後，得命司
    法事務官進行更生或清算程序，消費者債務清理條例第45條
    第1 項、第16條第1 項前段分別定有明文。
二、本件聲請意旨略以：聲請人因有不能清償債務之情事，負債
    新台幣（下同）2,003,968 元，前曾於民國95年12月20 日
    依中華民國銀行公會會員辦理無擔保債務協商機制，與最大
    債權金融機構中國信託商業銀行股份有限公司達成協商，雙
    方約定自96年1 月起分150 期，利率3.88% ，由聲請人每月
    10日以19,267元依各債權銀行債權金額比例清償各項債務，
    直至全部清償為止，聲請人清償至98年1 月為止，因聲請人
    之丈夫發生心機梗塞之重症，並於97年5 月5 日接受心導管
    支架，原聲請人在支付協商金額後其餘家用及生活費皆由聲
    請人之配偶來負擔，豈料配偶發生重症之後已無法正常工作
    ，頓時失去配偶協助，勉強苦撐半年後，實無法再負擔龐大
    的經濟壓力而於98年1 月毀諾，爰聲請裁定准予更生。
三、聲請人聲請人主張其毀諾之原因係於97年5 月聲請人之配偶
    鄭安富發生心機梗塞之重症，並於同年5 月5 日接受心導管
    支架積極治療，由於配偶為一家支柱，患重症後已無法正常
    工作，聲請人因而開銷變大，不得已毀諾等語，業據聲請人
    提出馬偕紀念醫院乙種診斷證明書在卷可憑，又經本院依職
    權向馬偕紀念醫院台北院區查證鄭安富之就診紀錄，其係於
    97年5 月5 日至該院急診就醫，病名為急性心機梗塞合併到
    院前無心臟活動，經緊急心腹復甦術後，實施緊急心導管手
    術並轉入加護病房治療，於97年5 月17日出院迄至98年7 月
    20日為止共計回心臟科門診18次，因其心臟大片梗塞，目前
    仍有輕微心衰竭症狀，仍需終身長期藥物治療與冠狀動脈追
    蹤，預計未來仍有再予治療之必要，故未來之出之醫療費用
    ，從門診藥物費用至心導管費用皆有可能，此有該院98年8
    月5 日馬院醫內字第0980003353號函在卷可稽（見本院卷第
    195 頁）。從而，聲請人之配偶鄭安富自97年5 月17日併發
    以來迄今，均持續在就醫治療，未來仍有可能支出門診藥物
    費用與心導管費用，此項猝發事由顯非聲請人可預期，且觀
    諸鄭安富勞工保險投保單及96、97年綜合所得稅各類所得資
    料清單（見本院卷第188 頁至190 頁）可知，聲請人之配偶
    鄭安富於85年6 月3 日即於仁傳貿易公司退保，96年及97年
    皆無所得資料，是以聲請人主張在支付協商金額後其餘家用
    及生活費後，已無法再負擔龐大的經濟壓力而不得已於98年
    1 月毀諾等語即足堪採信，故應認其有不可歸責於己事由致
    履行顯有重大困難之情形。
四、綜上所述，本件聲請人為一般消費者，並未從事營業活動。
    其有無法清償債務之虞情事，無法依協議履行亦不可歸責於
    聲請人，又所負無擔保或無優先權之債務，並未逾1,200 萬
    元，且未經法院裁定開始清算程序或宣告破產，復查無消費
    者債務清理條例第6 條第3 項、第8 條或第46條各款所定駁
    回更生聲請之事由存在，則聲請人聲請更生，應屬有據，自
    應准許。至於聲請人於更生程序開始後，應另提出足以為債
    權人會議可決或經法院認為公允之更生方案以供採擇，俾免
    更生程序進行至依消費者債務清理條例第61條規定應行清算
    之程度，附此敘明。
中    華    民    國    98    年    8    月     25    日
                  民事第一庭    法  官  黎文德
上為正本係照原本作成
本件不得抗告
本裁定已於98年8月25日下午5時公告。
中    華    民    國    98    年    8    月  25    日
                                書記官  趙彬


司法院資訊處製作；財團法人民間司法改革基金會備份。
